臺灣板橋地方法院刑事附帶民事訴訟判決
原　　　告　霹靂國際多媒體股份有限公司
法定代理人　黃文章
訴訟代理人　褚志仁
　　　　　　陳明慧
被　　　告　蘇漢祥
上列被告因違反著作權法案件（100 年度智訴字第7 號），經原
告提起附帶民事訴訟，請求損害賠償，本院於民國100 年6 月20
日言詞辯論終結，判決如下：
    主      文
被告應給付原告新臺幣肆拾萬元，及自民國一百年四月十三日起
至清償日止按週年利率百分之五計算之利息。
原告其餘之訴駁回。
本判決第一項得假執行。但被告如以新臺幣肆拾萬元為原告預供
擔保，得免為假執行。
原告其餘假執行之聲請駁回。
    事實及理由
一、原告起訴主張：（一）原告享有霹靂布袋戲系列節目「霹靂
    經武紀之梟皇論戰」影音產品（下稱「梟皇論戰」）之著作
    財產權，被告未經原告授權或同意，基於意圖出租而重製於
    光碟之犯意，利用正版母片、電腦主機及光碟燒錄機，於被
    告所經營之三民錄影帶店，連續多次以重製於光碟之方法重
    製「梟皇論戰」盜版光碟後，販售於不特定人，嗣經警方於
    民國100 年1 月7 日，在新北市三重區○○○路299 號前，
    當場查獲其運送燒錄「梟皇論戰」盜版光碟予證人蔡政忠，
    並查扣盜版光碟40片及原版光碟1 片，案經臺灣板橋地方法
    院檢察署檢察官提起公訴。（二）原告遭被告所侵害著作財
    產權之霹靂布袋戲影音產品，在一般觀眾間享有盛名，乃因
    著作權人對於節目編製、布偶操演、配樂攝影、錄製發行、
    廣告行銷，均投入大量之成本與心血，僅因盜版業者屢次大
    量重製租售下，前揭心力、成本均化為烏有。再者，因霹靂
    布袋戲係每週發行2 集之連續劇集，消費者須至經授權之商
    店承租最新影集，否則此系列影片賴以維生之出租通路將遭
    破壞殆盡，今被告明知違法卻將未經原告合法授權之盜版影
    音產品出售予不特定人，藉此獲取利益，不僅造成市場上不
    良之惡性競爭以外，更使不肖業者群起傚尤，實侵害著作權
    人極大的利益。（三）本案扣案之盜版光碟共40片，而原告
    所發行「梟皇論戰」每片售價為新臺幣（下同）2 萬元，此
    有刊登於工商時報全國版面之公示為證，被告以經營DVD 光
    碟租售為業，應知悉應經原告同意或授權後合法出租予不特
    定人，故原告以公示之每片2 萬之售價作為授權金計算被告
    侵害之影片，被告侵害之光碟數量共計為40片，以1 片2 萬
    元計，則為80萬元，故原告請求被告賠償金額為80萬元。（
    四）依著作權法第88條第1 項、第2 項第1 款及第3 項規定
    ，聲明請求：1.被告應賠償原告80萬元，及自起訴狀繕本送
    達翌日（即100 年4 月13日）起至清償日止，按週年利率百
    分之五計算之利息。2.願供擔保，請准宣告假執行。3.訴訟
    費用由被告負擔。
二、被告則以：坦承侵害原告之著作財產權，但原告請求賠償金
    額過高等語置辯，並聲明：駁回原告之訴。
三、按附帶民事訴訟之判決，應以刑事訴訟判決所認定之事實為
    據，刑事訴訟法第500 條前段定有明文。查被告明知「梟皇
    論戰」第1 至18集係原告享有著作財產權之視聽著作（原告
    另授權大霹靂國際影音股份有限公司於臺灣地區享有出租、
    發行及買賣之權利），未經著作財產權人之同意或授權，不
    得擅自重製或散布販賣，竟仍基於重製及散布販售之犯意，
    自99年11月12日起，每週五陸續至「全家便利商店」承租由
    大霹靂國際影音股份有限公司發行所有之「梟皇論戰」第1
    至18集視聽著作DVD 影音光碟（共9 片）後，即先後在其所
    經營址設新北市○○區○○街315 號之「三民錄影帶店」內
    ，以前揭正版DVD 影音光碟為母片及使用電腦主機（含燒錄
    機），擅自以燒錄方式重製「梟皇論戰」第1 至18集視聽著
    作至空白DVD 光碟完成（即盜版DVD 影音光碟），再以每片
    60至80元之價格販售「梟皇論戰」盜版DVD 影音光碟予三民
    錄影帶店之顧客牟利，而侵害原告之著作財產權。嗣原告獲
    悉上情報警處理，而於100 年1 月7 日18時30分許，為警在
    新北市三重區○○○路299 號前，當場查獲被告正欲販售交
    付「梟皇論戰」第17、18集盜版DVD 影音光碟予顧客蔡政忠
    ，並扣得「梟皇論戰」第17、18集盜版DVD 影音光碟40片及
    「梟皇論戰」第15、16集正版DVD 影音光碟1 片等情，業經
    本院以100 年度智訴字第7 號刑事判決認定屬實，並為被告
    所不爭執，本院自應以上開刑事判決認定之事實為據，從而
    ，本件原告主張被告故意侵害其著作財產權之事實，堪認為
    真實。
四、次按因故意或過失不法侵害他人之著作財產權或製版權者，
    負損害賠償責任；前項損害賠償，被害人得依下列規定擇一
    請求：一、依民法第216 條之規定請求。但被害人不能證明
    其損害時，得以其行使權利依通常情形可得預期之利益，減
    除被侵害後行使同一權利所得利益之差額，為其所受損害。
    依前項規定，如被害人不易證明其實際損害額，得請求法院
    依侵害情節，在1 萬元以上100 萬元以下酌定賠償額，如損
    害行為屬故意且情節重大者，賠償額得增至500 萬元，著作
    權法第88條第1 項、第2 項第1 款、第3 項分別定有明文。
    查被告意圖銷售而擅自以重製於光碟之方法侵害原告著作財
    產權之事實，既經認定無訛，是本件原告依前揭規定，訴請
    被告負損害賠償責任，即屬有據。
五、而原告雖主張「梟皇論戰」每片授權金為2 萬元，並提出工
    商時報刊登資料影本為證。惟查，該登報資料係登載「梟皇
    論戰」每片售價2 萬元，並非原告授權大霹靂國際影音股份
    有限公司於臺灣地區享有出租、發行及買賣權利之金額，況
    原告訴訟代理人褚志仁於本件刑事案件審理時，證稱：據我
    所知，實際上並沒有消費者依據該刊登內容來向原告購買過
    等語，再參諸原告訴訟代理人陳明慧於本件刑事案件檢察官
    訊問時，證稱：我們1 片租金是120 元，押金是10元，所以
    逾期就是沒收押金，也不會去把片追回，我們其實是授權全
    家出租，但因為電腦系統無法紀錄這麼多數量，所以大家都
    認為是買的等情，可知原告目前乃係以授權大霹靂國際影音
    股份有限公司，透過全家便利商店出租上開影音光碟之方式
    獲取利益，一般民眾向全家便利商店承租「梟皇論戰」，租
    期屆至後若未歸還光碟，僅係不能退還押金10元，尚毋庸負
    任何損害賠償之責，實等同於以130 元價格購買每片光碟。
    而向被告購買盜版「梟皇論戰」影音光碟之顧客，無非係貪
    圖被告出售光碟之價格較便宜，方未向全家便利商店承租光
    碟，則依常理判斷，前揭顧客絕無可能願以每片2 萬元之高
    價向原告購買光碟，是依原告所提證據資料，並不能證明因
    被告重製及出售盜版光碟，致其未能以每片2 萬元之價格出
    售光碟予何消費者，甚或因被告所為，致原告得以向大霹靂
    國際影音股份有限公司等發行商獲取之預期授權金額較低之
    情。從而，原告既未能依著作權法第88條第2 項規定舉證其
    所受之損害金額，本件自應適用著作權法第88條第3 項規定
    以定賠償額，就此本院審酌被告擅自重製及出售「梟皇論戰
    」之集數、期間，每片盜版光碟售價60至80元，扣案盜版光
    碟數量即達40片，及原告透過全家便利商店出租價格為130
    元（含押金）等一切侵害著作財產權情狀，認原告之請求金
    額在40萬元之範圍內，核屬相當。
六、末按給付無確定期限者，債務人於債權人得請求給付時，經
    其催告而未為給付者，自受催告時起，負遲延責任。其經債
    權人起訴而送達訴狀，或依督促程序送達支付命令，或為其
    他相類之行為者，與催告有同一之效力；遲延之債務，以支
    付金錢為標的者，債權人得請求依法定利率計算之遲延利息
    ；應付利息之債務，其利率未經約定，亦無法律可據者，週
    年利率為百分之五，民法第229 條第2 項、第233 條第1 項
    前段、第203 條分別著有明文。從而，原告請求被告給付40
    萬元，及自起訴狀繕本送達翌日（即100 年4 月13日，有本
    院送達證書在卷可憑）起至清償日止，按週年利率百分之五
    計算之利息，為有理由，應予准許，至其餘逾此部分之請求
    ，為無理由，應予駁回。
七、本判決主文第1 項所命給付之金額因未逾50萬元，依民事訴
    訟法第389 條第1 項第5 款規定，應依職權宣告假執行。至
    原告其餘假執行之聲請，因訴之駁回而失所依據，不予准許
    。另依職權酌定被告供擔保而免為假執行之金額。又本件為
    刑事附帶民事訴訟，無庸繳納裁判費用，當事人亦無支出郵
    費、證人旅費、日費等其他訴訟費用之證明，而刑事訴訟法
    第491 條並未規定準用民事訴訟法關於訴訟費用之規定，爰
    不為訴訟費用負擔之諭知，併此敘明。
八、據上論結，本件原告之訴為一部有理由，一部無理由，爰依
    智慧財產案件審理法第27條第2 項，刑事訴訟法第502 條、
    第491 條第10款，民事訴訟法第389 條第1 項第5 款、第39
    2 條第2 項，判決如主文。
中    華    民    國   100    年    7     月    15    日
                  刑事第七庭  法  官  張 兆 光
上列正本證明與原本無異。
如不服本判決，非對刑事判決上訴時，不得上訴，並應於送達後
十日內敘明上訴理由，向本院
提出上訴狀
                              書記官  曹 秋 冬
中    華    民    國   100    年    7     月    15    日